臺灣臺北地方法院民事簡易判決
111年度北簡字第3377號
原      告  陳律安  
訴訟代理人  林明侖律師

被      告  仇珒洛


上列當事人間請求遷讓房屋等事件，本院於中華民國111年3月29
日言詞辯論終結，判決如下：
    主      文
被告應將門牌號碼臺北市○○區○○街○段○○○號九樓之二房屋騰空遷
讓返還予原告。
被告應給付原告新臺幣柒萬玖仟元，及自民國一百一十一年一月
十五日起至清償日止，按週年利率百分之五計算之利息。
被告應自民國一百一十一年一月十五日起至返還第一項房屋之日
止，按月給付原告新臺幣壹萬玖仟元。
原告其餘之訴駁回。
訴訟費用新臺幣貳萬肆仟柒佰陸拾元由被告負擔百分之九十八，
餘由原告負擔。
本判決第一項得假執行。但被告以新臺幣貳佰貳拾捌萬元為原告
預供擔保，得免為假執行。
本判決第二項得假執行。但被告以新臺幣柒萬玖仟元為原告預供
擔保，得免為假執行。
    事實及理由
一、按訴狀送達後，原告不得將原訴變更或追加他訴，但擴張或
    減縮應受判決事項之聲明者，不在此限，民事訴訟法第255
    條第1項第3款亦定有明文。查原告原起訴聲明為：㈠被告應
    將門牌號碼臺北市○○區○○街0段00號9樓之2房屋（下稱系爭
    房屋）騰空遷讓返還予原告。㈡被告應給付原告新臺幣（下
    同）117,000元及自起訴狀繕本送達翌日起至遷讓之日止，
    按週年利率5%計算之利息。㈢被告應自起訴狀繕本送達翌日
    起至返還系爭房屋之日止，按月給付原告19,000元，及自各
    期給付日翌日起至清償日止，按週年利率5%計算之利息。㈣
    願供擔保，請准宣告假執行，有起訴狀可稽（見本院卷第9
    頁），嗣於訴訟中陳明聲明第3項的遲延利息部分不請求等
    語（見本院卷第85頁），核其所為，係屬減縮應受判決事項
    之聲明，依上開規定，應予准許。又被告經合法通知，未於
    言詞辯論期日到場，核無民事訴訟法第386條各款所列情事
    ，爰依原告聲請，由其一造辯論而為判決，合先敘明。
二、原告主張：系爭房屋為原告母親所有，被告於民國110年1月
    22日與原告簽訂房屋租賃契約書(下稱系爭租約)承租系爭房
    屋，約定租賃期間自110年1月23日起至113年1月22日止，租
    金每月19,000元，應於每月1日前繳納，押租保證金38,000
    元，詎被告自110年11月起即開始無故積欠租金且失聯，原
    告已於111年1月4日委請律寄發存證信函催告被告於函到1個
    月內支付積欠之租金，否則將終止租約之意思表示，然被告
    仍置之不理，原告乃依系爭租約第16條約定及民法第440條
    終止系爭租約，並請求被告遷讓返還系爭房屋予原告；又被
    告於本件起訴時，已積欠3個月租金57,000元，另原告委請
    律師提起本件訴訟，支出律師費60,000元，合計117,000元
    ；另被告至今仍無權占有系爭房屋，受有相當於租金之不當
    得利，致原告受有相當於租金之損害，原告得請求被告按月
    給付19,000元，再以起訴狀繕本送達為催告被告履行契約及
    終止系爭租約之意思表示，爰依系爭租約及不當得利法律關
    係起訴請求，並聲明：㈠被告應將系爭房屋騰空遷讓返還予
    原告。㈡被告應給付原告117,000元，及自起訴狀繕本送達翌
    日起至遷讓之日止，按週年利率5%計算之利息。㈢被告應自
    起訴狀繕本送達翌日起至返還系爭房屋之日止，按月給付原
    告19,000元。㈣願供擔保，請准宣告假執行。
三、被告經合法通知，未於言詞辯論期日到場，亦未提出書狀作
    何聲明陳述。
四、本院得心證之理由：
  ㈠關於請求騰空遷讓返還系爭房屋部分：
    經查，原告前揭主張，已據其提出與其所述相符之系爭租約
    、LINE對話截圖、臺北南海郵局第12號存證信函為證(見本
    院卷第19-28頁)，又被告經合法通知，既未於言詞辯論期日
    到場爭執，復未提出書狀答辯以供本院斟酌，依民事訴訟法
    第436條第2項、第280條第3項前段、第1項前段規定，視同
    自認原告之主張，堪認原告上開主張為真實，原告已於111
    年1月4日終止系爭租約，再以起訴狀繕本送達為終止系爭租
    約之意思表示，故原告請求被告應將系爭房屋騰空遷讓返還
    予原告，洵屬有據。
　㈡關於請求給付未付租金及支出律師費用部分：
　  依系爭契約第4條約定「租金每個月19,000元，並於每月1日
    前繳納。」、第13條約定「乙方(即被告)若有違規情事，致
    損害甲方(即原告)之權益時願聽從甲方賠償損害，如甲方因
    涉訟所繳納之訴訟費、律師費用，均應由乙方負責賠償。」
    (見本院卷第20、22頁)。原告主張被告自110年11月起即未
    繳納租金，至原告提起本訴時，已積欠3個月租金57,000元
    ，並因提起本件訴訟支出律師費用60,000元，合計117,000
    元，有兩造間LINE對話截圖、臺北南海郵局第12號存證信函
    、法律服務費收據可稽(見本院卷第23-28、31頁)，則原告
    請求被告給付未付租金57,000元及律師費用60,000元，合計
    117,000元，亦洵屬有據，然參系爭租約第5條約定，被告於
    訂約時已交付原告押租保證金38,000元(見本院卷第20頁)，
    故原告之請求金額應先扣除押租保證金38,000元，是原告請
    求給付之金額為79,000元(計算式：000000000000＝79000)。
　㈢關於給付相當於租金之不當得利部分：
　  按無法律上之原因而受利益，致他人受損害者，應返還其利
    益，雖有法律上之原因，而其後已不存在者，亦同，民法第
    179條亦定有明文；復按無權占有他人之土地，可能獲得相
    當於租金之利益，為社會通常之觀念，故如無權占有他人之
    房屋，加害人應返還之不當得利之範圍，為相當於租金之利
    益（最高法院97年度台上字第294號判決參照）。又查被告
    在原告於111年1月4日終止系爭契約後，仍持續占有使用系
    爭房屋，已如前述，則被告於原告終止系爭租約後繼續占用
    系爭房屋即無法律上之權源，揆諸上揭說明，被告即受有相
    當租金之利益，並致原告受有相當於租金之損害，原告得依
    不當得利法律關係請求返還，故原告請求被告自起訴狀本繕
    本送達翌日即111年1月15日(見本院卷第41頁)起至返還系爭
    房屋之日止，按月給付19,000元，亦屬有據。
  ㈣末按遲延之債務，以支付金錢為標的者，債權人得請求依法
    定利率計算之遲延利息；應付利息之債務，其利率未經約定
    ，亦無法律可據者，週年利率為百分之五；給付無確定期限
    者，債務人於債權人得請求給付時，經其催告而未為給付，
    自受催告時起，負遲延責任。其經債權人起訴而送達訴狀，
    或依督促程序送達支付命令，或為其他相類之行為者，與催
    告有同一之效力，民法第233條第1項前段、第203條、第229
    條第2項分別有明文規定。本件原告之請求，核屬無確定期
    限之給付，自應經原告催告未為給付，被告始負遲延責任。
    準此，原告請求被告給付自起訴狀繕本送達翌日即111年1月
    15日（見本院卷第41頁）起至清償日止，按週年利率5%計算
    之利息，核無不合，併予准許。
五、綜上所述，原告據以提起本訴，請求被告返還系爭房屋，及
    給付79,000元及自起訴狀繕本送達翌日即111年1月15日起至
    清償日止，按週年利率5%計算之利息，暨自起訴狀繕本送達
    翌日即111年1月15日起至返還系爭房屋之日止，按月給付19
    ,000元，為有理由，應予准許，逾此範圍之請求，為無理由
    ，應予駁回。
六、本件原告勝訴部分係就民事訴訟法第427條訴訟適用簡易程
    序所為被告敗訴之判決，依同法第389條第1項第3款規定，
    應依職權宣告假執行，並依同法第392條第2項規定，依職權
    宣告被告如預供擔保，得免為假執行。
七、訴訟費用負擔之依據：民事訴訟法第79條。本件訴訟費用額
    ，依後附計算書確定如主文第5項所示金額。
中　　華　　民　　國　　111 　年　　4 　　月　　20　　日
  　　　　        臺北簡易庭    法  官  葉藍鸚　　
訴訟費用計算書
項　　    目               金　額（新臺幣）　　   備　註
第一審裁判費   　 　　     24,760元
合　　　　計　　　         24,760元
以上正本係照原本作成。
如不服本判決，應於判決送達後20日內向本庭提出上訴狀（須按
他造當事人之人數附繕本）。如委任律師提起上訴者，應一併繳
納上訴審裁判費。
中　　華　　民　　國　　111 　年　　4 　　月　　20　　日
                                書記官  林錫欽